臺灣士林地方法院民事簡易判決
110年度士簡字第949號
原      告  莊福隆

被      告  顏貽杰
上列當事人間因被告過失傷害案件（110年度審交簡字第113號）
，原告提起刑事附帶民事訴訟請求損害賠償事件（110年度審交
附民字第175號），經本院刑事庭裁定移送前來，本院於民國110
年12月16日言詞辯論終結，本院判決如下：
    主  文
被告應給付原告新臺幣伍萬貳仟陸佰玖拾貳元，及自民國一百一
十年十月十二日起至清償日止，按年息百分之五計算之利息。
原告其餘之訴駁回。
訴訟費用新臺幣壹仟參佰參拾元，其中新臺幣陸佰元由被告負擔
，其餘由原告負擔。
本判決原告勝訴部分得假執行，但被告如以新臺幣伍萬貳仟陸佰
玖拾貳元為原告預供擔保，得免為假執行。
原告其餘假執行之聲請駁回。
    事實及理由要領
一、按因侵權行為涉訟者，得由行為地之法院管轄，民事訴訟法
    第15條第1項定有明文；查本件原告主張之侵權行為地為臺
    北市大同區，本院自有管轄權。次按，訴狀送達後，原告不
    得將原訴變更或追加他訴；但請求之基礎事實同一、擴張或
    減縮應受判決事項之聲明者，不在此限，民事訴訟法第255
    條第1項但書第2款、第3款定有明文。又依同法第436 條第2
    項之規定，前揭規定於簡易訴訟程序亦適用之。查原告起訴
    時訴之聲明為：「被告應給付原告新臺幣（下同）440256元
    ，及自起訴狀繕本送達翌日起至清償日止，按年息百分之五
    計算之利息。」，嗣於訴訟程序進行中，原告擴張請求損害
    賠償之金額為541443元，並變更訴之聲明為：「被告應給付
    原告541443元，及自民國110年9月27日民事陳報狀繕本送達
    翌日起至清償日止，按年息百分之5計算之利息。」，核其
    上開變更請求部分，應屬擴張應受判決事項之聲明，揆諸前
    揭之規定，應予准許。
二、原告起訴主張：被告於民國109年8月6日19時47分許，駕駛
    車牌號碼000-0000號營業小客車（下稱A車），沿臺北市大
    同區昌吉街由西往東方向行駛，行經同路段與承德路3 段口
    ，欲右轉承德路3 段時，應注意對向行駛之左右轉車輛已轉
    彎須進入同一車道時，右轉彎車輛應讓左轉彎車輛先行，如
    進入二以上之車道者，右轉彎車輛應進入外側車道，竟疏未
    注意，貿然右轉且未駛入外側車道，適原告騎乘車牌號碼00
    0-0000號重型機車（下稱B車）沿對向行駛左轉承德路3 段
    至該處時，見狀閃避不及，雙方發生碰撞（下稱系爭事故）
    ，致原告人車倒地，並受有左側鎖骨骨折及左側肩部粘連性
    囊炎等傷害，原告因上述傷害而受有支出醫療費用18150元
    、就醫交通費用2631元、機車維修費用27329元（其中零件
    費用：25621元、工資費用：1708元）及3個月不能工作之損
    失393333元（計算式：每月131111元×3＝393333元）等損害
    ，並因此受有精神上損害而請求精神慰撫金100000元，共計
    541443元，爰依侵權行為損害賠償之法律關係提起本件訴訟
    ，並聲明㈠被告應給付原告541443元，及自民國110年9月27
    日民事陳報狀繕本送達翌日起至清償日止，按年息百分之五
    計算之利息；㈡原告願供擔保，請准宣告假執行。
三、被告則以：㈠系爭事故兩造均有過失，A車綠燈右轉速度不到
    10公里，B車係自右側擦撞A車，原告應有越線肇責；㈡原告
    請求之醫療費用及就醫交通費用部分，強制責任險可全額理
    賠，被告不需賠償；另機車修復費用部分，原告修繕之下擾
    流蓋組、左側下護蓋、左車體護蓋組、左前方向燈總成、左
    後視鏡總成、車體前護蓋、左側腳踏座、主腳架、側腳架、
    右側腳踏座、迷你風鏡組、上內護蓋組、下內護蓋、備用電
    池總成均非系爭事故所致，且原告提出之報價單僅為報價並
    非實際維修，亦無相關發票，並就維修費用應計算折舊；另
    就薪資損失部分，原告任職之公司既有給付其薪資，即不得
    請求賠償等語資為抗辯，並聲明請求駁回原告之訴，如受不
    利判決，願供擔保請准宣告免為假執行。
四、得心證之理由
　㈠按因故意或過失，不法侵害他人之權利者，負損害賠償責任
    ；又汽車、機車或其他非依軌道行駛之動力車輛，在使用中
    加損害於他人者，駕駛人應賠償因此所生之損害；又不法侵
    害他人之身體或健康者，對於被害人因此喪失或減少勞動能
    力或增加生活上之需要時，應負損害賠償責任；又不法侵害
    他人之身體、健康、名譽、自由、信用、隱私、貞操，或不
    法侵害其他人格法益而情節重大者，被害人雖非財產上之損
    害，亦得請求賠償相當之金額，民法第184條第1項前段、第
    191條之2、第193條第1項、第195條第1項前段分別定有明文
    。次按，不法毀損他人之物者，被害人得請求其物因毀損所
    減少之價額；又負損害賠償責任者，除法律另有規定或契約
    另有訂定外，應回復他方損害發生前之原狀，且債權人得請
    求支付回復原狀所必要之費用，以代回復原狀，民法第196
    條及第213條第1項、第3項亦有明文。又按，物被毀損時，
    被害人除得依民法第196條請求賠償外，並不排除民法第213
    條至第215條之適用；另依民法第196條請求賠償物被毀損所
    減少之價額，得以修復費用為估定之標準，但以必要者為限
    （例如：修理材料以新品換舊品，應予折舊），最高法院77
    年度第9次民事庭會議決議參照。
　㈡原告主張被告於上開時地駕駛A車與原告所騎乘B車發生碰撞
    ，致原告受有上開傷勢等事實，業經本院以110年度審交簡
    字第113號判決認被告涉犯過失傷害罪而判處有期徒刑3月，
    緩刑2年確定在案，此有上開刑事判決在卷可參，並經本院
    依職權調閱前開刑事案件卷宗查明無訛，且為被告所不爭執
    ，是此部分之事實，堪認為真正。又汽車行駛至交岔路口，
    對向行駛之左右轉車輛已轉彎須進入同一車道時，右轉彎車
    輛應讓左轉彎車輛先行，如進入二以上之車道者，右轉彎車
    輛應進入外側車道，左轉彎車輛應進入內側車道，道路交通
    安全規則第102條第1項第8款定有明文；而依前開刑事案件
    卷宗所附現場圖（見偵卷第56頁），可知系爭事故發生時，
    A車係右轉車，B車係左轉車，系爭事故路段為四車道，且A
    車於系爭事故發生後停於第二車道，另依卷附之本院當庭勘
    驗路口監視器及行車紀錄器所為擷取影像資料所示，A車於
    右轉後直接進入第二車道，參酌本件事發經過，B車係於左
    轉彎過程中遭A車自右後方碰撞，足見被告確有違反前開道
    路交通安全規則，而有右轉彎車輛未禮讓左轉彎車輛，且未
    駛入外側車道之過失甚明。是原告依侵權行為之法律關係，
    請求被告負損害賠償責任，於法當屬有據。
　㈢茲就原告主張之各項損害賠償請求有無理由，判斷如下：
　  ⑴醫療費用部分：
　　  原告主張因系爭事故就醫治療而支出醫療費用18150元 （
      計為6210＋11940＝81899），業據其提出提出馬偕紀念醫院
      醫療費用收據及千庭中醫診所門診醫療費用收據等影本為
      證，且為被告所不爭執，是原告請求此部分之醫療費用，
      尚屬有據，應予准許。至被告雖稱此部分可由強制責任險
      理賠云云，然原告主張其並未申請強制責任險理賠，且被
      告亦未就此提出證據以實其說，則被告此部分抗辯，尚無
      可採。
    ⑵就醫交通費用部分：
　　  原告主張因系爭事故受有上開傷勢，為往返就醫而搭乘UBER支出車資計2631元，業據其提出發票資料及行程電子明細等影本為證，且為被告所不爭執，對照前述醫療費用單據所列就醫日期，考量原告自斯時住所往返診所就診之搭車距離，認前述車資之計算，尚未逾一般行情，應認原告請求前開交通費用，尚屬有據，應予准許。至被告雖稱此部分可由強制責任險理賠云云，然原告主張其並未申請強制責任險理賠，且被告亦未就此提出證據以實其說，則被告此部分抗辯，尚無可採。　
　  ⑶車輛維修費用部分：
　　  ①原告主張B車之修復費用27329元（其中零件費用：25621
        元、工資費用：1708元），業據其提出結帳試算單為據
        ，然原告上開車輛係108年8月出廠，此有該車公路監理
        電子閘門查詢資料附卷可稽，且前開車輛修復之費用包
        括零件費用25621元，衡以本件車輛有關材料更換部分
        之修復，既以新零件更換被損害之舊零件，則在計算損
        害賠償額時，自應將零件折舊部分予以扣除，而原告主
        張依行政院所發佈之固定資產耐用年數表及固定資產折
        舊率表，機車之耐用年數為3年，依定率遞減法每年折
        舊千分之536，參酌營利事業所得稅查核準則第95條第6
         項規定：「固定資產提列折舊採用平均法、定率遞減
        法或年數合計法者，以1年為計算單位，其使用期間未
        滿1年者，按實際使用之月數相當於全年之比例計算之
        ，不滿1月者，以1 月計」，則系爭機車自出廠日至發
        生本件交通事故之日即109年8月6日止，業已實際使用1
        年1月，則就系爭機車之更換零件部分所得請求被告賠
        償之材料費用範圍，扣除折舊後之費用估定為11357元
        （計算方式詳如附表），加上其餘非屬零件之工資費用
        1708元，合計原告得向被告請求之車輛修復費用應為13
        065元（計算式：11357＋1708＝13065）。
　　　②至被告辯稱結帳試算單僅為報價並非實際維修，且無相
        關發票，結帳試算單亦未說明為系爭事故所致云云，然
        民法第213條第3項之規定為民法於88年修法時所增訂，
        乃因回復原狀，若必由債務人為之，對被害人有時可能
        緩不濟急，或不能符合被害人之意願，為期合乎實際需
        要，並使被害人獲得更周密之保障所增設，使被害人得
        請求支付回復原狀所必要之費用，以代回復原狀（立法
        理由參照），是原告請求被告賠償B車之修復費用，自
        無以實際有維修事實及取得發票為必要。又就上開結帳
        試算單所載內容，經本院向睿能創意營銷股份有限公司
        函詢之結果：「…。㈡另就估價單螢光筆標示項目進場修
        繕損害情形以及修繕必要性等節，因維修必要性容有不
        同看法，故本公司原則上僅就損傷部分與客戶討論，且
        就客戶確認進行維修之內容進行報價，…。」等內容，
        此有該公司110年12月3日睿營董字第202112-003號函文
        在卷可稽，可知結帳試算單所載項目確為B車受損情形
        ，而該試算單上所載各該維修項目多屬車體四周零件之
        更換及拆裝，且依前開擷取影像資料及刑事案件卷宗所
        附現場照片所示，A車係自B車右側碰撞，致B車左倒，
        核與上開試算單所載維修項目位置大致相符，足見B車
        前開試算單上所載維修項目確為系爭事故所致，是被告
        此部分抗辯，尚無可採。
　  ⑷薪資損失部分：
　　  原告雖主張其因系爭事故受有3個月薪資損失計393333元
      云云，然其自承休養期間公司有給付全薪等語，自難認原
      告受有何薪資上損失，是原告此部分主張，委難憑採。
    ⑸精神慰撫金部分：
　　  又不法侵害他人之人格權，被害人受有非財產上損害，請
      求加害人賠償相當金額之慰撫金時，法院對於慰撫金之量
      定，應斟酌實際加害情形、所造成之影響、被害人痛苦之
      程度、兩造之身分地位、經濟狀況及其他各種狀況，以核
      定相當之數額（最高法院47年台上字第1221號、51年台上
      字第223號號判決意旨參照）。又民法第195條第1項雖規
      定，不法侵害他人之身體、健康、名譽者，得請求賠償相
      當金額之非財產上之損害，惟所謂相當，除斟酌雙方身分
      資力外，尤應兼顧加害程度與其身體、健康影響是否重大
      以為斷（最高法院89年度台上字第1952號判決意旨參照）
      。本院審酌被告以上開行為侵害原告之身體、健康等人格
      權，兼衡原告為大學畢業，從事軟體開發，月薪約11萬元
      ，未婚，名下有不動產，而被告為高中畢業，為計程車司
      機，月薪3至4萬元，已婚有3個小孩皆未成年，名下無不
      動產，此有本院調取之稅務電子閘門財產所得調件明細表
      及本院言詞辯論筆錄在卷可稽，兼衡兩造身份、地位及經
      濟能力、被告侵權行為之手段、方法及加害程度、原告之
      痛苦程度等一切情狀，認為原告就被告前揭侵權行為請求
      精神上之損害賠償，以7萬元為適當。
　  綜上，原告主張因系爭事故所得請求之損害賠償金額合計為
    103846元（計算式：18150＋2631＋13065＋70000＝103846）。
    　
  ㈤又損害之發生或擴大，被害人與有過失者，法院得減輕賠償
    金額，或免除之，民法217 條第1 項定有明文；此項規定之
    目的在謀求加害人與被害人間之公平，倘受害人於事故之發
    生亦有過失時，由加害人負全部賠償責任，未免失諸過酷，
    是以賦與法院得不待當事人之主張，減輕其賠償金額或免除
    之職權。換言之，基於過失相抵之責任減輕或免除，非僅為
    抗辯之一種，亦可使請求權全部或一部為之消滅，故裁判上
    得以職權斟酌之（最高法院86年度台上字第1178號判決要旨
    可資參照）。另直接被害人於損害之發生或擴大與有過失時
    ，依公平之原則，間接被害人於請求賠償，亦應有民法第21
    7 條過失相抵規定之適用（最高法院103年度台上字第2491
    號判決意旨可資參照）。查汽車行駛至交岔路口，對向行駛
    之左右轉車輛已轉彎須進入同一車道時，右轉彎車輛應讓左
    轉彎車輛先行，如進入二以上之車道者，右轉彎車輛應進入
    外側車道，左轉彎車輛應進入內側車道，道路交通安全規則
    第102條第1項第8款定有明文；而依前開刑事案件卷宗所附
    現場圖（見偵卷第56頁），可知系爭事故發生時，B車係左
    轉車，系爭事故路段為四車道，且依卷附之本院當庭勘驗路
    口監視器及行車紀錄器所為擷取影像資料所示，B車於左轉
    後直接進入第二車道，並未駛入內側車道，參以前開刑事案
    件卷宗所附談話紀錄表（見偵卷第63頁），原告於警詢時陳
    稱：「…我左轉往南想到承德路北往南方向第四車道上，…」
    等內容，可知B車於系爭事故發生時正欲前往第四車道，足
    見原告亦有違反前開道路交通安全規則，而有左轉彎車輛未
    駛入內側車道之過失甚明，是原告就系爭事故之發生確屬與
    有過失應堪認定，則被告就原告上開損害賠償之請求主張過
    失相抵，顯非無據。又本院衡酌系爭事故之發生經過、雙方
    之肇事原因、過失情節、程度及肇事原因力之強弱等一切情
    狀，認被告上開過失為系爭事故之主要原因，而認系爭事故
    應由被告及原告各負擔70％、30％之過失責任，並依上開過失
    比例減輕被告之賠償責任，是被告應賠償原告之損害金額計
    為72692元（即103846×0.7 ＝72692，元以下四捨五入），經
    扣除被告於前開刑事案件調解時業已給付之2萬元，原告尚
    得向被告請求52692元。
  ㈥又給付無確定期限者，債務人於債權人得請求給付時，經其
    催告而未為給付，自受催告時起，負遲延責任；其經債權人
    起訴而送達訴狀，或依督促程序送達支付命令，或為其他相
    類之行為者，與催告有同一之效力；又遲延之債務，以支付
    金錢為標的者，債權人得請求依法定利率計算之遲延利息；
    又應付利息之債務，其利率未經約定，亦無法律可據者，週
    年利率為百分之五，民法第229條第2項、第233條第1項前段
    、第203條分別定有明文。查本件請求被告給付侵權行為損
    害賠償事件，未經原告舉證證明定有期限，應認屬未定期限
    債務，依上開規定，被告應自受催告時起始負遲延責任，而
    原告於本院言詞辯論期日主張本件損害賠償金額均以110年9
    月27日民事陳報狀送達被告之翌日起算利息，且原告所提前
    開民事陳報狀之繕本，業於110年10月1日寄存送達予被告，
    此有送達證書附卷可參，是原告就上揭所得請求之金額，尚
    得對被告請求自該陳報狀繕本寄存送達生效之翌日即自110
    年10月12日起至清償日止，按年息百分之五計算之利息。從
    而，原告依上開法律關係，求為判決如主文第1項所示，為
    有理由，應予准許，逾此範圍之請求，為無理由，應予駁回
    。
五、本件事證已臻明確，兩造其餘攻擊防禦方法及舉證，經核與
    判決結果不生影響，無逐一論列之必要，併予敘明。　
六、本件係就民事訴訟法第427條第2項適用簡易程序所為被告部
    分敗訴之判決，依同法第389條第1項 第3款規定，應依職權
    就原告勝訴部分宣告假執行，並依同法第392條第2項規定，
    依被告聲請宣告如預供如主文所示之擔保後，得免為假執行
    ；又本件除機車維修費用及前開擴張訴之聲明部分外，係刑
    事附帶民事訴訟，由刑事合議庭依刑事訴訟法第504條第1項
    前段裁定移送本庭之事件，而依同條第2項之規定，免納裁
    判費，且迄至本院言詞辯論終結止，當事人並無其他訴訟費
    用之支出，就此部分自無諭知本件訴訟費用負擔之必要；另
    就機車維修費用27329元及擴張訴之聲明部分101187元（合
    計為128516元），依民事訴訟法第79條之規定職權確定此部
    分之訴訟費用額為1330元（第一審裁判費），其中600元由
    被告負擔，其餘由原告負擔。又原告所為宣告假執行之聲請
    ，僅在促使法院為此職權之行使，本院自不受其拘束，仍應
    逕依職權宣告假執行，然本件既已依職權宣告假執行，自無
    再命原告提供擔保之必要。至原告之訴經駁回部分，其假執
    行之聲請即失所附麗，應併予駁回。
中    華    民    國   111    年    1     月     6    日
                  士林簡易庭  法  官  黃雅君
　　　　　　　　　
如不服本判決，應於判決送達後20日內，向本院提出上訴狀並應
記載上訴理由，如於本判決宣示後送達前提起上訴者，應於判決
送達後20日內補提上訴理由書（須附繕本）。
中    華    民    國   111    年    1     月     6    日
                              書記官  吳俊明 
附表

折舊時間           金額
第1年折舊值        25,621×0.536=13,733
第1年折舊後價值    25,621-13,733=11,888
第2年折舊值        11,888×0.536×(1/12)=531
第2年折舊後價值    11,888-531=11,357